【裁判字號】    99,易,203
【裁判日期】    990831
【裁判案由】    妨害名譽
【裁判全文】
臺灣士林地方法院刑事判決               99年度易字第203號
    公  訴  人  臺灣士林地方法院檢察署檢察官
    被      告  甲○○
上列被告因妨害名譽等案件，經檢察官聲請以簡易判決處刑（99
年度偵字第2580號），本院內湖簡易庭認不得以簡易判決處刑（
99年度湖簡字第230 號），移由本院普通庭依通常程序審理，茲
判決如下：
    主  文
甲○○被訴恐嚇部分無罪；被訴公然侮辱部分公訴不受理。
    理  由
一、本件公訴意旨略以：被告甲○○係乙○○之妻常詩梅之胞姐
    ，丁○○、丙○○係乙○○之母親及阿姨。常詩梅與乙○○
    因感情不睦而分居，被告甲○○於民國（下同）98年7 月22
    日晚上10時許，陪同常詩梅前往臺北市○○區○○街218 巷
    40號4 樓乙○○住處欲探視常詩梅之子，然遭乙○○拒絕，
    常詩梅與乙○○即在上址1 樓前道路上發生爭執，詎被告甲○○竟基於恐嚇及公然侮辱之犯意，於同日晚上11時許，在
    臺北市○○區○○街218 巷40號前，先以「幹你娘」辱罵乙○○，復對其恫稱：「你（指乙○○）敢對我沒大沒小，你
    欠修理啊，信不信我找人來修理你。」等語，致乙○○心生
    畏懼。另丙○○、丁○○見雙方爭執，自乙○○住處下樓規
    勸，詎被告甲○○另基於公然侮辱之犯意，在臺北市○○區
    ○○街218 巷40號前之不特定人得以出入並共見共聞之場所
    ，以「臭妳娘的」、「不要臉」、「全家都是單親」、「沒
    家教」等粗鄙言詞公然辱罵丙○○，以「討客兄」、「妳這
    種婆婆不值得尊重」、「你們全家都是單親」、「不正常」
    、「不要臉」、「沒教養」等粗鄙言詞公然辱罵丁○○，致
    丙○○、丁○○名譽受損，案經乙○○、丙○○、丁○○告
    訴，因認被告甲○○涉有刑法第305 條恐嚇及第309 條第1
    項公然侮辱等罪嫌云云。
二、被告甲○○對於本判決所引用之下列各項證據方法之證據能
    力，於本院審理時均表示無意見，且於法院調查證據時，知
    有刑事訴訟法第159 條第1 項不得為證據之情形，亦未於言
    詞辯論終結前聲明異議，茲審酌該等言詞陳述及書面陳述作
    成時之情況，並無不宜作為證據之情事，依刑事訴訟法第15
    9 條之5 之規定，自得作為證據，合先敘明。
三、被訴恐嚇部分：
  (一)按犯罪事實應依證據認定之，無證據不得認定犯罪事實，刑
    事訴訟法第154 條第2 項定有明文。又事實之認定，應憑證
    據，如未能發現相當證據，或證據不足以證明，自不能以推
    測或擬制之方法，為裁判基礎；且認定犯罪事實所憑之證據
    ，雖不以直接證據為限，間接證據亦包括在內，然而無論直
    接證據或間接證據，其為訴訟上之證明，須於通常一般之人
    均不致有所懷疑，而得確信其為真實之程度者，始得據為有
    罪之認定，倘其證明尚未達到此一程度，而有合理之懷疑存
    在而無從使事實審法院得有罪之確信時，即應由法院為諭知
    被告無罪之判決，有最高法院40年台上字第86號判例、76年
    台上字第4986號判例可資參照。次按刑事訴訟法第161 條已
    於91年2 月8 日修正公布，修正後同條第1 項規定：檢察官
    就被告犯罪事實，應負舉證責任，並指出證明之方法。因此
    ，檢察官對於起訴之犯罪事實，應負提出證據及說服之實質
    舉證責任。倘其所提出之證據，不足為被告有罪之積極證明
    ，或其闡明之證明方法，無從說服法官以形成被告有罪之心
    證，基於無罪推定之原則，自應為被告無罪判決之諭知，復
    有最高法院92年台上字第128 號判例意旨足參。另按告訴人
    之告訴係以使被告受刑事追訴為目的，是其陳述是否與事實
    相符，仍應調查其他證據以資審認，亦有最高法院52年台上
    字1300號判例意旨可資參照。
  (二)公訴人認被告涉犯恐嚇罪嫌，無非係以告訴人乙○○之指訴
    及證人丙○○、丁○○、黃金風、葉承潤、劉佳榮等人之證
    述，再參以卷附之臺北市政府警察局北投分局函、出勤紀錄
    、工作紀錄及員警職務報告等為其論據。惟訊據被告堅決否
    認有何恐嚇犯行，並辯稱：當天晚上係接到常詩梅的電話才
    趕到案發現場，由戊○○開車載伊過去，一開始主要係與乙○○爭執，後來他的家人才下來，伊沒有講恐嚇的話，會到
    現場是常詩梅要伊載她回去等情。
  (三)查，告訴人乙○○固堅指被告有對其恫稱：「你敢對我沒大
    沒小，你欠修理啊，信不信我找人來修理你。」云云，然證
    人即到場處理之員警葉承潤於偵審中均證稱：伊到場時見常
    詩梅與乙○○因小孩的問題發生爭執，後來被告才來，被告
    是跟朋友戊○○一起來的，雙方就吵的很大聲互罵，被告有
    無對乙○○講恐嚇的話，伊沒有印象，而乙○○在現場也沒
    有向伊提到被告恐嚇之事等語（見98年度調偵字第492 號偵
    查卷第32、33頁、本院99年8 月13日審判筆錄），且證人即
    告訴人乙○○亦證稱：被告恐嚇時，只有己○○○○在場等
    詞（見本院99年8 月13日審判筆錄），則被告是否有恐嚇告
    訴人乙事，實有可疑；第查，證人即告訴人住處鄰居黃金風
    於偵訊時作證稱：伊看到二位小姐，聽到其中一位說你們不
    要臉，全家都是單親家庭，一下子警察就來了等情（見同上
    偵查卷第34頁），另證人即陪同被告到場之友人戊○○於審
    理中亦結證稱：雙方有爭執，且有罵髒話，場面很混亂，但
    沒有聽到被告有恐嚇話語乙節（見本院99年8 月13日審判筆
    錄），且證人即嗣後到現場處理之員警劉佳榮亦證稱：他們
    吵的很大聲，互罵內容已記不起來，且乙○○在現場也沒有
    向伊提及被告有恐嚇之事等情（見本院99年8 月13日審判筆
    錄），綜上證人之證詞，均無法證明被告有恫嚇告訴人之事
    ；酌以告訴人之母丁○○、阿姨丙○○於警偵訊中固均指訴
    被告有辱罵三字經，惟皆未提及被告有恐嚇告訴人之情事，
    至卷附之員警職務報告、受理各類案件紀錄表及員警工作登
    記簿等亦僅能證明被告與告訴人及其家人有發生口角爭執，
    尚難執此即推論被告有恐嚇行為。
  (四)綜上所述，公訴人所舉證據未達於通常一般之人均不致有所
    懷疑之程度，且不能徒憑告訴人單一之指訴即遽認被告有恐
    嚇行為。此外，復查無其他積極證據足證被告涉有恐嚇之犯
    行，不能證明被告此部分犯罪，參照前述說明，依法應為無
    罪之諭知。
四、被訴公然侮辱部分：
  (一)按告訴乃論之罪，告訴人於第一審辯論終結前得撤回其告訴
    ，又告訴經撤回者，應諭知不受理之判決，刑事訴訟法第23
    8 條第1 項、第303 條第3 款分別定有明文。
  (二)查本件告訴人乙○○、丁○○、丙○○告訴被告甲○○妨害
    名譽部分，聲請簡易判決處刑書認係觸犯刑法第309 條第1
    項之公然侮辱罪，依同法第314 條之規定，須告訴乃論。茲
    據告訴人乙○○、丁○○、丙○○於本院內湖簡易庭審理時
    與被告達成和解，並撤回告訴，此有本院內湖簡易庭民事調
    解紀錄表及刑事撤回告訴狀各乙份在卷可參，依照首開說明
    ，被告甲○○所涉公然侮辱部分，即為不受理之諭知。
據上論斷，應依刑事訴訟法第452 條、第284 條之1 、第301 條
第1 項、第303 條第3 款，判決如主文。
本案經檢察官江耀民到庭執行職務。
中    華    民    國    99    年    8     月    31    日
                  刑事第三庭法  官  李育仁
以上正本證明與原本無異。
如不服本判決應於收受判決後10日內向本院提出上訴書狀，並應
應敘述具體理由。其未敘述上訴理由者，應於上訴期間屆滿後20
日內向本院補提理由書(均須按他造當事人之人數附繕本)「切勿
逕送上級法院」。
                            書記官  張茹茵
中    華    民    國    99    年    8     月    31    日

司法院資訊處製作；財團法人民間司法改革基金會備份。
